臺灣臺中地方法院刑事判決
110年度交簡上字第273號
上  訴  人  臺灣臺中地方檢察署檢察官
被      告  黃柏憲



上列上訴人因被告過失傷害案件，不服本院中華民國110年9月13
日110年度交簡字第422號第一審簡易判決（起訴案號：109年度
偵字第25165號），提起上訴，本院判決如下：
    主    文
原判決撤銷。
黃柏憲犯過失傷害罪，處拘役參拾日，如易科罰金 ，以新臺幣
壹仟元折算壹日。
    犯罪事實
一、黃柏憲於民國109年2月26日傍晚，駕駛車牌號碼000-0000號計
    程車小客車，沿臺中市南屯區文心南五路1段由向心南路往永
    春東一路方向行駛，嗣於同日17時0分許途經文心南五路1段與
    文心南五路1段350巷交岔路口時，欲在該路口向左迴轉往向
    心南路方向時，本應注意汽車迴車前，應暫停並顯示左轉燈光
    ，看清無來往車輛，始得迴轉，而依當時情形並無不能注意之
    情事，竟疏未注意及此，適林子傑騎乘車牌號碼000-0000號
    普通重型機車，沿臺中市南屯區文心南五路1段由向心南路往
    永春東一路方向行駛至上開路口時，上開2車遂發生碰撞，致林
    子傑當場人、車倒地，並因而受有雙臂、雙膝、右大腿、右
    踝挫擦傷及胸壁挫傷等傷害。黃柏憲肇事後停留在現場，待
    警方前往處理時，當場承認其為肇事者。
二、案經林子傑告訴暨臺中市南屯區公所函送臺灣臺中地方檢察
    署檢察官偵查起訴。
    理    由
一、證據能力部分：
    按被告以外之人於審判外之言詞或書面陳述，除法律有規定
    者外，不得作為證據；被告以外之人於審判外之陳述，雖不
    符合刑事訴訟法第159 條之1 至第159 條之4 之規定，但經
    當事人於審判程序同意作為證據，法院審酌該言詞陳述或書
    面陳述作成時之情況，認為適當者，亦得為證據。當事人、
    代理人或辯護人於法院調查證據時，知有第159 條第1 項不
    得為證據之情形，而未於言詞辯論終結前聲明異議者，視為
    有前項之同意，刑事訴訟法第159 條第1 項、第159 條之 5
    定有明文。查本件判決認定犯罪事實所引用之被告以外之人
    於審判外之陳述，檢察官及被告迄至言詞辯論終結前均未聲
    明異議(本院交簡上字卷第42頁、第60頁)，且經本院審酌該
    等證據資料製作時之情況，並無違法不當及證明力明顯過低
    之瑕疵，堪認作為證據應屬適當，依上開規定，均具有證據
    能力。至於不具供述性之非供述證據，並無傳聞法則之適用
    ，該等證據既無證據證明係公務員違背法定程序所取得，復
    經本院踐行調查證據程序，且與本案具有關聯性，亦均有證
    據能力。
二、認定事實所憑之證據及理由：
　　上開事實業據被告於原審訊問、本院準備程序及審理時坦承
    不諱(本院交易緝字卷第54頁、交簡上字卷第41頁、第62頁)
    ，核與證人即告訴人林子傑於警詢及偵查中之指訴情節相符
    ，此外，並有道路交通事故現場圖、道路交通事故調查報告
    表㈠㈡、處理交通事故談話紀錄表、道路交通事故初步分析研
    判表、臺中市政府警察局交通事故補充資料表、現場照片、
    林新醫院診斷證明書等在卷可參(他字卷第17頁、第25至 33
    頁、第39至45頁)。按汽車迴車前，應暫停並顯示左轉燈光
    或手勢，看清無來往車輛，並注意行人通過，始得迴轉，道
    路交通安全規則第106條第5款訂有明文。被告駕駛車輛自應
    盡上述道路交通安全注意義務，而依當時情形，又無不能注
    意之情事，其竟疏於注意上情，而導致本件車禍事故之發生
    ，其有過失責任至明。且告訴人所受傷害與被告之過失行為
    間，復有相當因果關係。綜上，足認被告之自白與事實相符
    ，其過失傷害之犯行明確，洵足認定。　
三、檢察官上訴意旨略以：本案被告駕車貿然迴轉行為，致告訴
    人受有雙臂、雙膝、右大腿、右踝挫擦傷及胸壁挫傷等傷害
    ，傷勢非輕；況且被告未與告訴人達成和解，從未出席調解
    程序，歷次開庭多次未到庭，犯後態度惡劣，亦徵其藐視司
    法之態度，原審判決僅判處拘役50日，實與罪刑相當原則有
    違等語。 　　
四、撤銷原判及論罪科刑：　　
(一)原審認被告罪證明確，予以論罪科刑，固非無見。惟原審未
    及審酌被告於本院審理中已與告訴人達成調解以賠償損害（
     詳後述)，其量刑之考量因素即有變動，檢察官上訴意旨認
    被告未與告訴人達成和解、犯後態度惡劣等情，亦與目前之
    事實不符，並無理由，然原判決既有前揭之瑕疵，自應由本
    院予以撤銷改判。　　　
(二)核被告所為，係犯刑法第284 條前段之過失傷害罪。
(三)刑法第62條所謂「自首」，係對於未發覺之犯罪，在有偵查
　　犯罪職權之公務員知悉犯罪事實及犯人之前，向該管公務員
    承認犯罪，並自願接受裁判者而言。查被告雖於有偵查犯罪
    權限之公務員尚未發覺何人犯罪前，主動向到場處理之臺中
    市政府警察局第四分局第四交通分隊警員承認其為肇事者（
    見他卷第37頁），惟被告於本院行準備程序時，合法傳喚未
    到庭、警方亦拘提未果，經本院發布通緝後方由警方逮捕歸
    案，有本院通緝書、臺南市政府警察局永康分局通緝案件移
    送書各1 份在卷可參（見本院交易字卷第91頁；本院交易緝
    字卷第7頁）；又被告明知業遭通緝，於警方因其駕駛自用
    小客車於紅線違停欲實施攔查時，因擔心遭逮捕而藉故欲躲
    避盤查，經被告於警詢中及原審訊問程序時供陳在卷（見本
    院交易緝字卷第12至13頁、第53頁），足認被告並無自願面
    對案件、接受裁判之意思，本院認應無刑法第62條自首規定
    之適用餘地。
(四)爰以行為人之責任為基礎，審酌被告駕駛計程車，因有未注
    意迴車前應暫停並顯示左轉燈光，看清無來往車輛後使得迴轉
    之過失，因而和同向騎乘普通重型機車之告訴人發生碰撞，
    使告訴人受有如起訴書所載之傷勢，被告所為雖非如故意犯
    罪具較高可責性，然其怠忽及此，仍值非難；衡以被告於原
    審訊問時終能坦承犯行，尚知悔悟，且於本院審理中與告訴
    人達成調解以賠償損害（見本院交簡上字卷第53至54頁），
    被告之犯後態度尚可；兼衡被告於本案之過失情節、告訴人
    並無過失，告訴人於本案所受之傷勢，暨被告自陳之教育程
    度、職業、家庭經濟狀況（見本院交簡上字卷第62頁）等一
    切情狀，量處如主文所示之刑，並諭知易科罰金之折算標準
    。
據上論斷，應依刑事訴訟法第455條之1第1項、第3項、第369條
第1項前段、第364條、第299條第1項前段，刑法第284條前段、
第41條第1項前段，刑法施行法第1條之1第1項，判決如主文。
本案經檢察官張子凡提起公訴，檢察官郭逵提起上訴，檢察官張
添興到庭執行職務。
中　　華　　民　　國　　111 　年　　3 　　月　18 　　日
                  刑事第九庭  審判長法  官  陳培維
　　　　　　　　　　　　　　　　　　法  官  彭國能
　　　　　　　　　　　　　　　　　　法  官  陳怡珊
以上正本證明與原本無異。
不得上訴。
　　　　　　　　　　　　　　　　　　書記官 張雅慧
　　　　　　　　　　　　　　　　　　　　　
中　　華　　民　　國　　111 　年　　3 　　月　　18　　日
附錄論罪科刑法條
中華民國刑法第284條
因過失傷害人者，處一年以下有期徒刑、拘役或十萬元以下罰金
；致重傷者，處三年以下有期徒刑、拘役或三十萬元以下罰金。